臺灣臺中地方法院刑事判決
111年度交易字第488號
公  訴  人  臺灣臺中地方檢察署檢察官
被      告  郭哲彰


上被告因過失傷害致重傷案件，經檢察官提起公訴（111年度偵
字第12066號），本院判決如下：
    主    文
郭哲彰犯過失傷害人致重傷罪，處有期徒刑捌月。
    犯罪事實
一、郭哲彰於民國110年6月26日8時18分許，駕駛車牌號碼000-0
    000號自用小客車，沿臺中市南區東興路1段由南往北方向行
    駛，行經臺中市○區○○路0段00號前時，欲左轉彎往該處路旁
    之地下停車場方向行駛進入停車時，本應注意遵守道路標線
    之指示，該處所劃設之槽化線係用以引導車輛駕駛人循指示
    之路線行駛，禁止跨越，且轉彎車應禮讓直行車先行，而依
    當時天候晴、日間自然光線、柏油路面乾燥、無缺陷、無障
    礙物且視距良好，無不能注意之情況，竟疏未注意及此，貿
    然跨越該處所劃設之槽化線逕行左轉彎，適其對向由凃嘉祥
    騎乘之車牌號碼000-0000號普通重型機車，沿東興路1段由
    北往南方向行駛至該處時，見狀閃避不及，2車因此發生碰
    撞，致凃嘉祥人車倒地，因此受有創傷性硬腦膜下出血、創
    傷性蜘蛛網膜下出血、顱骨骨折、雙側肋骨多發性閉鎖性骨
    折、創傷性血胸、右側髖臼粉碎閉鎖性骨折併股骨頭骨折脫
    臼、右側踝關節脫臼、右側股骨內髁第Ⅱ型開放性骨折、多
    處擦傷、創傷性腦傷併雙側肢體偏癱、疑似右淺腓神經損傷
    等傷害，經送醫急救及治療後，因創傷性腦創傷（併顳骨骨
    折，雙側硬腦膜下出血及蜘蛛網膜下腔出血）導致之第一對
    顱神經-嗅神經之損傷，造成嚴重減損嗅能之重傷害。
二、案經凃嘉祥委由吳芳儀律師訴由臺灣臺中地方檢察署檢察官
    偵查起訴。
　　理　　由
壹、證據能力部分：
    被告對於以下所引用之供述證據、非供述證據，於審理時稱
    沒有意見（見本院卷第239頁），且該等證據作成之客觀情
    況均無不當，並無不宜作為證據之情事，均應具有證據能力
    。
貳、實體部分：
一、認定犯罪事實所憑之證據及理由：
（一）上揭犯罪事實，業據被告郭哲彰於本院審理時坦承不諱（
      見本院卷第237頁、第242頁），核與證人即告訴人凃嘉祥
      於偵查中（見他卷第50頁至第51頁）證述相符，復有員警
      職務報告、監視器錄影畫面截圖照片、道路交通事故現場
      圖、道路交通事故調查報告表（一）、（二）、臺中市政
      府警察局交通事故補充資料表、臺中市政府警察局舉發違
      反道路交通管理事件通知單影本、臺中市政府警察局道路
      交通事故初步分析研判表、現場照片、公路監理電子閘門
      系統查詢表、車輛詳細資料報表附卷可稽（見發查卷第15
      頁、第25頁至第33頁、第41頁至第45頁、第51頁至第65頁
      、第69頁至第71頁）。而告訴人凃嘉祥因本次交通事故之
      發生而受有前揭重傷害，亦有中山醫學大學附設醫院診斷
      證明書影本、中山醫學大學附設醫院中興分院診斷證明書
      影本、臺中榮民總醫院診斷證明書影本、衛生福利部臺中醫
      院診斷證明書影本、中山醫學大學附設醫院111年5月9日
      中山醫大附醫法務字第1110004464號函暨檢送告訴人病歷
      資料、病歷光碟在卷可佐（見他卷第37頁至第43頁、第59
      頁至第65頁，本院卷第41頁至第212頁）。堪認被告上開
      自白與事實相符，洵堪認定。
（二）按駕駛人駕駛車輛在道路上，應遵守道路交通標誌、標線
      、號誌之指示、警告、禁制規定；汽車駕駛人轉彎或變換
      車道時，有下列情形之一者，處新臺幣（下同）600元以
      上1,800元以下罰鍰：六、轉彎車不讓直行車先行；槽化
      線，用以引導車輛駕駛人循指示之路線行駛，並禁止跨越
      ，道路交通管理處罰條例第4條第2項前段、第48條第1項
      第6款、道路交通標誌標線號誌設置規則第171條第1項前
      段分別定有明文。經查，臺中市○區○○路0段00號前地面劃
      設有槽化線乙情，有上開道路交通事故現場圖、現場照片
      可憑（見發查卷第29頁、第53頁至第55頁）。而被告考領
      有適當之駕駛執照（見發查卷第65頁），其駕駛自用小客
      車時自當知應遵守上開規定；參以當時天候晴、日間自然
      光線、柏油路面乾燥、無缺陷、無障礙物、視距良好，並
      無不能注意之情事，有道路交通事故調查報告表（一）在
      卷可憑（見發查卷第31頁）；詎被告駕駛自用小客車違反
      上開道路交通規則因而肇事，使告訴人受有前揭重傷害，
      是被告就本件交通事故之發生自有過失甚明。至被告於偵
      查中雖陳稱：告訴人超速，才會這麼嚴重等語，惟告訴人
      是否有過失與被告本案有否過失實屬二事，不影響被告過
      失行為之認定，且依臺中市政府警察局道路交通事故初步
      分析研判表，告訴人並無肇事原因（見發查卷第45頁），
      卷內證據亦無從認定告訴人有超速之行為，無從認定告訴
      人與有過失，附此敘明。
（三）復按毀敗或嚴重減損語能、味能或嗅能，稱重傷，刑法第
      10條第4項第3款定有明文。查告訴人因上開車禍，受有創
      傷性硬腦膜下出血、創傷性蜘蛛網膜下出血、顱骨骨折、
      雙側肋骨多發性閉鎖性骨折、創傷性血胸、右側髖臼粉碎
      閉鎖性骨折併股骨頭骨折脫臼、右側踝關節脫臼、右側股
      骨內髁第Ⅱ型開放性骨折、多處擦傷、創傷性腦傷併雙側
      肢體偏癱、疑似右淺腓神經損傷等傷害，經送醫急救及治
      療後，因創傷性腦創傷（併顳骨骨折，雙側硬腦膜下出血
      及蜘蛛網膜下腔出血）導致之第一對顱神經-嗅神經之損
      傷，造成嚴重減損嗅能，有中山醫學大學附設醫院診斷證
      明書影本、中山醫學大學附設醫院中興分院診斷證明書影
      本、臺中榮民總醫院診斷證明書影本、衛生福利部臺中醫院
      診斷證明書影本、中山醫學大學附設醫院111年5月9日中
      山醫大附醫法務字第1110004464號函暨檢送告訴人病歷資
      料、病歷光碟在卷可佐（見他卷第37頁至第43頁、第59頁
      至第65頁，本院卷第41頁至第212頁）。堪認告訴人所受
      傷已達嚴重減損嗅能之重傷害。被告之過失行為與告訴人
      所受重傷害結果間，具有相當因果關係甚明。
（四）綜上所述，本件事證已臻明確，被告犯行洵堪認定。
二、論罪科刑：
（一）核被告所為，係犯刑法第284條後段之過失傷害人致重傷
      罪。又本件車禍發生後，報案人或勤指中心轉來資料未報
      明肇事人姓名，員警前往現場處理時，被告留在現場，向
      前來處理之警員承認為肇事人，有臺中市政府警察局道路
      交通事故肇事人自首情形紀錄表在卷可查（見發查卷第49
      頁），且於警詢、偵訊、本院審理時，經傳喚皆到庭接受
      詢問及訊問，堪認被告係於有偵查犯罪權限之公務員知悉
      肇事者係何人前，留待現場向前來處理之員警坦承肇事，
      並接受裁判，核與自首之規定相符，爰依刑法第62條前段
      規定減輕其刑。
（二）爰審酌被告駕駛自用小客車，竟跨越槽化線並左轉行駛，
      致生本件交通事故，其違規及過失情節重大；並因其前揭
      過失駕駛行為而肇事，造成告訴人凃嘉祥受有前述之重傷
      害，曾經醫院發出病危通知書，且住院長達半年以上，出
      院後仍需持續復健，生活皆須人照護，導致告訴人身心痛
      苦，嚴重影響其家庭生活與社會活動，所為實值非難；及
      雙方因賠償金額有差距，迄今未能達成和解，暨考量被告
      犯後坦承犯行，學識為高中肄業，目前無業，家中經濟狀
      況尚可（見本院卷第243頁），告訴人請法院從重量刑（
      見本院卷第216頁）等一切情狀，量處如主文所示之刑。
據上論斷，應依刑事訴訟法第299條第1項前段，刑法第284條後
段、第62條前段，刑法施行法第1條之1第1項，判決如主文。
本案經檢察官張文傑提起公訴，檢察官宋恭良到庭執行職務。
中　　華　　民　　國　　111 　年　　6 　　月　　8 　　日
                  刑事第十一庭  法  官  許曉怡
以上正本證明與原本無異。
如不服本判決應於收受判決後20日內向本院提出上訴書狀，並應
敘述具體理由；其未敘述上訴理由者，應於上訴期間屆滿後20日
內向本院補提理由書（均須按他造當事人之人數附繕本）「切勿
逕送上級法院」。
告訴人或被害人如不服判決，應備理由具狀向檢察官請求上訴，
上訴期間之計算，以檢察官收受判決正本之日起算。
                               書記官  郭淑琪
中　　華　　民　　國　　111 　年　　6 　 月　　8 　　日
附錄本案論罪科刑法條：
中華民國刑法第284條
因過失傷害人者，處1年以下有期徒刑、拘役或10萬元以下罰金
；致重傷者，處3年以下有期徒刑、拘役或30萬元以下罰金。